臺灣板橋地方法院刑事判決　　　　　　　 96年度易字第716號
公　訴　人　臺灣板橋地方法院檢察署檢察官
被　　　告　丁○○
　　　　　　　　　　（
上列被告因詐欺等案件，經檢察官提起公訴（九十六年度偵字第
七六二號、第四八二二號），被告於本院準備程序中就被訴事實
為有罪之陳述，經告知簡式審判程序之旨，並聽取當事人之意見
後，本院合議庭裁定由受命法官獨任進行簡式審判程序，判決如
下：
    主    文
丁○○竊盜，處有期徒刑貳月，如易科罰金，以銀元佰元折算
壹日。又意圖為自己不法之所有，以詐術使人將本人之物交付，
處拘役拾日，如易科罰金，以新臺幣壹仟元折算壹日。又意圖
為自己不法之所有，以詐術使人將本人之物交付，處拘役拾日
，如易科罰金，以新臺幣壹仟元折算壹日。又意圖為自己不法之
所有，以詐術使人將本人之物交付，處拘役拾日，如易科罰金
，以新臺幣壹仟元折算壹日。拘役部分應執行拘役捌拾日，如易
科罰金，以新臺幣壹仟元折算壹日。
    犯罪事實
一、丁○○基於意圖為自己不法所有之竊盜犯意，於民國九十四
    年六月中旬某日，在址設臺北縣永和巿竹林路六十八號六樓
    玉馬遊藝場內，趁該遊藝場管理財務之職員丙○○不注意之
    際，徒手竊取置於抽屜內現金新臺幣（下同）一萬元，得手
    後供己花用殆盡。嗣丙○○發現財物失竊後，旋調閱店內監
    視錄影畫面而得悉上情，立即報警循線查獲。
二、又丁○○明知無錢付費，竟各基於意圖為自己不法所有之詐
    欺取財犯意，先後於九十六年二月四晚間八時許、同年月八
    日晚間七時許、同年月二十四日下午五時許，分別在址設臺
    北縣永和巿永貞路四十號一樓錢都涮涮鍋、址設臺北縣永和
    巿永貞路三十一號一樓食客堂、上址錢都涮涮鍋等餐廳內點
    餐，致使各該餐廳服務人員誤以為丁○○有付款意願及能力
    ，而提供價值各三百二十元、二百九十五元、二百六十元之
    餐點予丁○○，詎丁○○用餐完畢後，卻表示無力付款，前
    開餐廳始知受騙。
三、案經丙○○、甲○、乙○○訴由臺北縣政府警察局永和分局
    報請臺灣板橋地方法院檢察署檢察官偵查起訴，丁○○於本
    院準備程序中就被訴事實為有罪之陳述，經告知簡式審判程
    序之旨，並聽取當事人之意見後，本院合議庭裁定由受命法
    官獨任進行簡式審判程序。
    理    由
一、上揭犯罪事實，業據被告丁○○迭於警詢、偵查中及本院審
    理時自白不諱（見臺灣板橋地方法院檢察署九十六年度偵字
    第七六二號偵查卷第五頁及第三七頁、同署九十六年度偵字
    第四八二二號偵查卷第五頁至第六頁及第三七頁至第三八頁
    、本院九十六年四月十七日簡式審判筆錄），並經告訴人丙
    ○○、甲○、乙○○於警詢時指訴綦詳（見臺灣板橋地方法
    院檢察署九十六年度偵字第七六二號偵查卷第八頁及同署九
    十六年度偵字第四八二二號偵查卷第七頁至第十四頁），且
    有點菜單二紙附卷可資佐證（見臺灣板橋地方法院檢察署九
    十六年度偵字第四八二二號偵查卷第二二頁），足認被告自
    白確與事實相符。
二、查被告實施如犯罪事實欄一所示犯罪行為後，刑法部分條文
    業於九十四年二月二日經總統以華總一義字第０九四０００
    一四九０一號令修正公布，並自九十五年七月一日起生效施
    行（下稱現行刑法）；復參酌最高法院九十五年五月二十三
    日第八次刑事庭會議決議意旨，現行刑法第二條第一項之規
    定，係規範行為後法律變更所生新舊法律比較適用之準據法
    ，於現行刑法施行後，應適用現行刑法第二條第一項之規定
    ，為「從舊從輕」之比較。又比較時應就罪刑有關之共犯、
    未遂犯、想像競合犯、牽連犯、連續犯、結合犯，以及累犯
    加重、自首減輕暨其他法定加減原因（如身分加減）與加減
    例等一切情形，綜其全部罪刑之結果而為比較。茲就本案被
    告所為如犯罪事實欄一所示犯行部分之新、舊法比較適用結
    果分敘如下：
  (一)九十五年七月一日現行刑法修正施行前，刑法分則關於罰金
    刑之規定係以銀元為貨幣單位，且依現行罰金罰鍰提高標準
    條例第一條及第四條規定，應按各該具體條文制定或修正之
    時間先後，定其提高之倍數，並依現行法規所定貨幣單位折
    算新臺幣條例第二條規定，銀元以新臺幣元之三倍折算之。
    而刑法施行法於九十五年六月十四日經總統以華總一義字第
    ０九五０００八五一八一號令修正增訂第一條之一條文，該
    條規定：「（第一項）中華民國九十四年一月七日刑法修正
    施行後，刑法分則編所定罰金之貨幣單位為新臺幣。（第二
    項）九十四年一月七日刑法修正時，刑法分則編未修正之條
    文定有罰金者，自九十四年一月七日刑法修正施行後，就其
    所定數額提高為三十倍。但七十二年六月二十六日至九十四
    年一月七日新增或修正之條文，就其所定數額提高為三倍。
    」而刑法第三百二十條第一項關於普通竊盜罪之處罰，乃明
    訂「處五年以下有期徒刑、拘役或五百元以下罰金」，此自
    二十四年七月一日施行後即未再予修正。則依刑法施行法第
    一條之一規定，其罰金刑部分於九十五年七月一日刑法修正
    生效施行後，改以新臺幣元為單位，且數額應提高三十倍；
    此與修正前之罰金刑係以銀元為貨幣單位，且適用罰金罰鍰
    提高標準條例之規定應提高十倍，再依現行法規所定貨幣單
    位折算新臺幣條例之規定以新臺幣元之三倍折算之，相較之
    下，就罰金刑之最高數額部分，對被告而言，二者適用結果
    並無不同。惟修正前刑法第三十三條第五款規定：「主刑之
    種類如左：五、罰金：一元以上。」現行刑法第三十三條第
    五款修正為：「主刑之種類如下：五、罰金：新臺幣一千元
    以上，以百元計算之。」則現行刑法關於罰金刑之最低數額
    部分，已較修正前之刑法規定提高。是綜合比較修正前、後
    關於刑法第三百二十條第一項普通竊盜罪法定刑之規定，以
    修正前之刑法規定較有利於被告。
  (二)又被告行為時之刑法第四十一條第一項前段規定：「犯最重
    本刑為五年以下有期徒刑以下之刑之罪，而受六個月以下有
    期徒刑或拘役之宣告，因身體、教育、職業、家庭之關係或
    其他正當事由，執行顯有困難者，得以一元以上三元以下折
    算一日，易科罰金。」依斯時有效施行之罰金罰鍰提高標準
    條例第二條前段規定（業於九十五年五月十七日經總統以華
    總一義字第０九五０００六九七九一號令修正公布刪除，並
    自九十五年七月一日起生效），依刑法第四十一條易科罰金
    者，就其原定數額提高為一百倍折算一日，則被告行為時之
    刑法及罰金罰鍰提高標準條例關於易科罰金折算標準之規定
    ，係以銀元三百元折算一日，經折算為新臺幣後，應以新臺
    幣九百元折算一日。而現行刑法第四十一條第一項前段規定
    ：「犯最重本刑為五年以下有期徒刑以下之刑之罪，而受六
    個月以下有期徒刑或拘役之宣告者，得以新臺幣一千元、二
    千元或三千元折算一日，易科罰金。」比較修正前、後關於
    易科罰金折算標準之規定，以修正前刑法第四十一條第一項
    前段及修正前罰金罰鍰提高標準條例第二條前段規定，較有
    利於被告。
  (三)綜上，經整體比較全部罪刑之結果，以九十五年七月一日生
    效施行前之刑法規定，較有利於被告，是依現行刑法第二條
    第一項前段規定，就被告所為如犯罪事實欄一所示竊盜犯行
    ，自應一體適用被告行為時之法律即修正前之刑法規定。
三、查被告趁告訴人丙○○不注意之際，竊取渠置於抽屜內之現
    金，核其所為，係犯刑法第三百二十條第一項之普通竊盜罪
    。又按刑法第三百三十九條第一、二項分別規定詐欺取財罪
    及詐欺得利罪，前者之行為客體係指財物，後者則指取得債
    權、免除債務、延期履行債務或提供勞務等財物以外之財產
    上不法利益（最高法院八十六年度臺上字第三五三四號裁判
    意旨參照）。是被告明知無錢付款，竟先後三次分別至前開
    錢都涮涮鍋、食客堂等餐廳內點餐，致使各該餐廳誤為以其
    有付款意願及能力，而分別提供餐點予其享用，則前開餐廳
    既係交付被告有形之實體餐點，自屬「財物」，核被告所為
    ，均係犯同法第三百三十九條第一項之詐欺取財罪；公訴意
    旨認係涉犯同條第二項之詐欺得利罪嫌，容有誤會，爰依刑
    事訴訟法第三百條規定變更起訴法條如上。被告所為上揭竊
    盜及各次詐欺取財犯行，犯意各別，行為互殊，均應予分論
    併罰。爰審酌被告之犯罪動機、目的、手段、所竊財物及詐
    得財物之價值以及犯罪後坦承犯行之態度等一切情狀，分別
    量處如主文所示之刑，並諭知易科罰金之折算標準，且就其
    所犯詐欺得利部分定應執行之刑，以資懲儆。
四、至被告前於九十四年六月二十七日凌晨三時二十分許，在臺
    北縣永和巿永和路二段二八八號「永和總舖師清粥店」內，
    竊取該店員工何金枝置於櫃臺旁之皮包一個（店有現金二百
    元及手機一支）等犯行，業經本院於九十五年二月二十日以
    九十五年度簡字第九二六號判處拘役二十日，如易科罰金，
    以銀元三百元折算一日，檢察官不服而提起上訴，經本院合
    議庭於九十五年六月三十日以九十五年度簡上字第二五四號
    判決上訴駁回確定（下稱前案），此有上揭刑事判決及臺灣
    高等法院被告前案紀錄表各一件在卷足憑。而被告所為本案
    與前案竊盜犯罪行為之時間雖相隔僅數日，惟其於警詢時乃
    供稱：伊看到丙○○將抽屜開到一半，發現裡面有錢，就趁
    丙○○不在辦公桌時，順手將錢拿走等語（見臺灣板橋地方
    法院檢察署九十六年度偵字第七六二號偵查卷第五頁），復
    於本院審理時陳稱：因為隔天要繳水電費，剛好丙○○之抽
    屜沒有鎖，所以才下手行竊等語（見本院九十六年四月十七
    日簡式審判筆錄），顯見其竊取告訴人丙○○所管領之現金
    ，自係臨時起意，尚難認與其所為前案竊盜犯罪行為係出於
    概括犯意而為，即非前案確定判決既判力所及，本院自得就
    檢察官起訴之本案竊盜犯行予以實體上之論罪科刑，併此敘
    明。
據上論斷，應依刑事訴訟法第二百七十三條之一第一項、第二百
九十九條第一項前段、第三百條，刑法第二條第一項前段、第三
百二十條第一項、第三百三十九條第一項、第四十一條第一項前
段、第五十一條第六款，修正前刑法第四十一條第一項前段，罰
金罰鍰提高標準條例第一條前段，修正前罰金罰鍰提高標準條例
第二條，刑法施行法第一條之一第一項、第二項前段，判決如主
文。
本案經檢察官張瑞娟到庭執行職務。
中　　華　　民　　國　　96　　年　　4　　月　　30　　日
                  刑事第七庭  法　官  王　瑜　玲
上列正本證明與原本無異。
如不服本判決，應於判決送達後10日內向本院提出上訴狀（應附
繕本），上訴於臺灣高等法院。
中　　華　　民　　國　　96　　年　　4 　　月　　30　　日
                              書記官  陳  香  君
附錄本案論罪科刑法條全文：
中華民國刑法第三百二十條
（普通竊盜罪、竊佔罪）
意圖為自己或第三人不法之所有，而竊取他人之動產者，為竊盜
罪，處五年以下有期徒刑、拘役或五百元以下罰金。
意圖為自己或第三人不法之利益，而竊佔他人之不動產者，依前
項之規定處斷。
前二項之未遂犯罰之。
中華民國刑法第三百三十九條
（普通詐欺罪）
意圖為自己或第三人不法之所有，以詐術使人將本人或第三人之
物交付者，處五年以下有期徒刑、拘役或科或併科一千元以下罰
金。
以前項方法得財產上不法之利益或使第三人得之者，亦同。
前二項之未遂犯罰之。
